【裁判字號】    98,交聲更,41
【裁判日期】    980224
【裁判案由】    違反道路交通管理處罰條例聲明異議
【裁判全文】
臺灣臺北地方法院交通事件裁定       98年度交聲更字第41號
異  議  人
即受處分人  甲○○
上列異議人即受處分人因違反道路交通管理處罰條例案件，對於
臺北市交通事件裁決所於中華民國97年10月23日所為之處分（原
處分案號：北市裁催字第裁22-A00WCD731號處分），聲明異議，
本院於97年12月9日以97年度交聲字第3079 號裁定駁回異議，異
議人抗告後，由臺灣高等法院於97年12月30日以97年度交抗字第
2600號裁定撤銷發回，本院裁定如下：
    主  文
原處分撤銷。
甲○○不罰。
    理  由
一、按汽車駕駛人，於車道數相同時，左方車不讓右方車先行，
    而爭道行駛者，處新臺幣（下同）600 元以上1800元以下以
    下罰鍰，道路交通管理處罰條例第45條第9 款定有明文。又
    行為人如係駕駛汽車，於車道數相同時，左方車不讓右方車
    先行，嗣為警逕行舉發，而逾舉發違反道路交通管理事件通
    知單上所載之應到案日期60日以上繳納罰鍰或由主管機關逕
    行裁決者，依違反道路交通管理事件統一裁罰基準及處理細
    則第44條第1 項及違反道路交通管理事件統一裁罰基準表之
    規定，需對該行為人處以1800元之罰鍰。惟左方車若已行至
    道路中央時，即無讓右方車先行之理，合先敘明。
二、本件異議人即受處分人甲○○於民國97年5月26日13時32 分
    許，駕駛車牌號碼BG-3556號自用小客車（下稱A車），行駛
    於臺北市○○○路○段217巷，途經該巷與217巷1弄未劃分支
    幹道之交岔路口時，與適正行駛至該處、由翁偉銘所駕駛之
    車牌號碼1170-RR號自用小客車（下稱B車）發生擦撞，經臺
    北市政府警察局大安分局警員以受處分人有道路交通管理處
    罰條例第45條第9 款規定左方車不讓右方車先行，而爭道行
    駛之違規行為，製作臺北市政府警察局舉發違反道路交通管
    理事件通知單（北市警交大字第A00WCD731 號）逕行舉發，
    嗣由原處分機關逕行裁決，於97年10月23日以北市裁催字第
    裁22-A00WCD731號違反道路交通管理事件裁決書裁處受處分
    人罰鍰1800元。
三、本件受處分人異議及抗告意旨略以：臺北市○○○路217 巷
    相對於217巷1弄係屬幹道路線，因其係附近唯一進出高級大
    社區○道路，且車流量遠超過217巷1弄10倍，況217巷1弄接
    近217 巷之路面上劃有「慢」字，警示行駛之車輛應減速慢
    行，依據臺北市交通管制工程處答覆之回函亦知217 巷是主
    線道路，擁有路權，且警方的告發內容是違法的，是假設無
    號誌、無標線及無標字的虛擬現場。若此告發條款能成立，
    會使現場的號誌標線及標誌失去意義，而形同虛設，本人所
    行駛的217巷是二線車道，而對方行駛的1弄是單一車道等語
    。
四、經查：異議人甲○○於97年5月26日13時許，駕駛A車沿臺北
    市○○○路○段217巷由北往南行駛，行經217巷1弄時，適有
    案外人翁偉銘駕駛B車沿217巷1弄由西向東行駛，A車經過21
    7巷1弄時，車身右後方遭B車追撞，造成A車右側車身（右後
    車門及右前車門）凹陷，B 車前保險桿毀損，此有臺北市政
    府警察局大安分局交通分隊道路交通事故補充資料表一份在
    卷可佐（見97年度交聲字第3079號卷第19頁），是本件交通
    事故係B車於上開時地撞擊A車。則異議人所駕駛之A 車雖為
    左方車，然其係先行進入上開路口之車輛，並無爭道行駛不
    讓右方車先行之情形甚明。衡之事故發生時之情形，異議人
    既已行駛至道路中央，又何能左方車讓右方車先行；且臺北
    市○○○路217巷1弄接近217 巷之路面上劃有「慢」字，此
    有道路交通事故現場圖附卷可稽（見97年度交聲字第3079號
    卷第19頁），依道路交通標誌標線號誌設置規則第30條第 4
    項第3 款規定，設有「停」、「慢」等字標誌之交岔路口，
    係用以促使車輛駕駛人減速慢行，注意橫向來車相交，則21
    7巷既無「慢」字標誌、應可認217巷為幹道，217巷1弄屬支
    道，故依道路交通安全規則第102條第1項第2 款：「汽車行
    駛至交岔路口，其行進、轉彎，應依下列規定：行至無號誌
    或號誌故障而無交通指揮人員指揮之交岔路口，支線道車應
    暫停讓幹線道車先行。未設標誌、標線或號誌劃分幹、支線
    道者，少線道車應暫停讓多線道先行；車道數相同時，轉彎
    車應暫停讓直行車先行；同為直行車或轉彎車者，左方車應
    暫停讓右方車先行。但在交通壅塞時，應於停止線前暫停與
    他方雙向車輛互為禮讓，交互輪流行駛。」則異議人是否仍
    有道路交通管理處罰條例第45條第9 款規定之違規情形，尚
    非無疑。從而自應由本院將原處分撤銷，諭知異議人不罰。
據上論斷，應依道路交通案件處理辦法第20條前段，裁定如主文
。
中    華    民    國    98    年    2     月    24    日
                        交通法庭庭法  官  劉煌基
上正本證明與原本無異。
如不服本裁定，應於裁定送達後5日內向本院提出抗告狀。
                                  書記官  周小玲
中    華    民    國    98    年    2     月    26    日


司法院資訊處製作；財團法人民間司法改革基金會備份。
